【裁判字號】    99,重訴,93
【裁判日期】    990427
【裁判案由】    損害賠償
【裁判全文】
臺灣臺中地方法院民事判決              99年度重訴字第93號
原      告  國泰人壽保險股份有限公司
法定代理人  丁○○
訴訟代理人  丙○○
            甲○○
            戊○○
被      告  乙○○
上列被告因偽造文書等案件，經原告提起請求損害賠償之附帶民
事訴訟（99年度附民字第18號），經本院刑事庭裁定移送前來，
本院於民國99年4月13日言詞辯論終結，判決如下：
    主    文
被告應給付原告新臺幣捌佰柒拾捌萬肆仟伍佰元，及自民國九十
八年十月九日起至清償日止，按年息百分之五計算之利息。
原告其餘之訴駁回。
本判決原告勝訴部分，於原告以新臺幣佰萬元為被告供擔保後
，得假執行。
原告其餘假執行之聲請駁回。
    事實及理由
甲、程序事項：
壹、被告經合法通知，未於言詞辯論期日到場，核無民事訴訟法
    第386條各款所列情形，爰依原告之聲請，由其一造辯論而
    為判決。
貳、按訴狀送達後，原告不得將原訴變更或追加他訴，但擴張或
    減縮應受判決事項之聲明者，不在此限，民事訴訟法第255
    條第1項第3款定有明文。本件原告於起訴時，賠償金額原係
    聲明請求被告應給付原告新臺幣（下同）10,836,367元，嗣
    於訴狀送達後，於民國99年4月13日當庭以言詞變更此部分
    之聲明為被告應給付原告10,336,367元，核其性質係減縮應
    受判決事項之聲明，依前開規定，自屬適法。
乙、實體事項：
壹、原告主張：
一、被告自89年起，任職於原告公司擔任業務員、業務襄理，負
    責拓展業務、向公司之保險客戶收取保險費、各種保險金給
    付申請及轉交款項、申請保單質押借款、收取利息及將所收
    取之款項解繳公司之職務，然竟分別為下列之行為：
（一）於附表一編號1至編號16所示之時間、地點，多次冒用客
      戶名義，於同附表編號1至編號16所示保單借款借據「要
      保人立據人」（或「（要保人）借款人」）欄、「簽名處
      」（或「被保險人簽名」）欄偽造訴外人即保險客戶陳美
      睦、賴明彥、賴明正簽名，以該等保戶名義之借據，並於
      借據上登載如同附表編號1至編號16所示保單號碼，連同
      其之前以整理、整合保單為由向陳美睦所取得之保單（要
      保人含陳美睦、賴榮祥），佯以該等要保人之名義欲向原
      告公司辦理保單借款，向原告公司詐取如附表一編號1至
      編號16所示之借款金額，使原告公司陷於錯誤，連續將附
      表一所示之款項，以現金或將款項匯入陳美睦於臺中商業
      銀行東豐原分行之帳戶（帳號：000000000000號），被告
      則再以原告公司匯錯款項為由，向不知情之陳美睦取回詐
      得之款項。另分別於附表一編號17至編號25所示之時間、
      地點，分次冒用客戶名義，於同附表編號17至編號25所示
      保單借款借據「要保人立據人」（或「（要保人）借款人
      」）欄、「簽名處」（或「被保險人簽名」）欄偽造保險
      客戶陳美睦、賴明彥及賴榮祥簽名，以該等保戶名義之借
      據，並於借據上登載如同附表編號17至編號25所示保單號
      碼，連同其之前以整理、整合保單為由向陳美睦所取得之
      保單（要保人含陳美睦、賴榮祥），佯以該等要保人之名
      義欲向原告公司辦理保單借款，分別向原告公司詐取如附
      表一編號17至編號25所示之借款金額，使原告公司陷於錯
      誤，陸續將附表一所示之款項，以現金或將款項匯入陳美
      睦於臺中商業銀行東豐原分行之帳戶（帳號：
      000000000000號），被告則再以原告公司匯錯款項為由，
      向不知情之陳美睦取回詐得之款項。被告因此連續詐得之
      款項總計5,959,286元。
（二）被告於如附表二編號1至15號所示之票載發票日前某時，
      在陳美睦位於臺中縣豐原市○○路170號之住處，以向陳
      美睦收取保險費為由，向陳美睦收取如附表二編號1至15
      號所示之支票（發票人：賴榮祥、付款人：第一銀行豐原
      分行、帳號：036845號；票號、票載發票日、面額均詳如
      附表二）後，不僅將其代原告公司所收得應繳回原告公司
      之相關費用、款項部分變易持有為所有之意思，並未依約
      將各筆費用、款項逐一繳回原告公司，反而連續將之侵占
      入己而挪作私人投資用途。甚於附表二編號2、5、7、8、
      9 號之部分，被告同時以虛報保險費之詐術，使陳美睦陷
      於錯誤依其指示給付保險費，被告並藉此連續詐得如同附
      表編號2、5、7、8、9號之款項金額。另被告於如附表二
      編號16至20號所示之票載發票日前某時，在陳美睦所居住
      位於臺中縣豐原市○○路170號之住處，對於不應收取之
      費用，以須繳納保險費為由，向陳美睦詐取如附表二編號
      16 至20所示之支票（發票人賴榮祥、付款人第一銀行豐
      原分行、帳號036845；票號、票載發票日、面額詳如附表
      二）。得手後，供其自己使用。被告藉此總計共侵占原告
      公司2,825,214元，並向陳美睦詐得801,867元。
（三）被告於如附表三所示之時間、地點，利用擔任國泰公司業
      務員之機會，向如附表三所示之訴外人李麗玉、劉玉燕、
      陳賽娟、王信貽、林明君等表示以單筆加碼投資為由，並
      提供「投資型或利率變動型商品彈性保費申請單」予劉玉
      燕及陳賽娟作為收據，而向渠等詐取如附表三所示之金額
      ，使渠等陷於錯誤而如數交付金錢，被告藉此共詐得75萬
      元。
二、並聲明：（一）被告應給付原告10,336,367元，及自刑事附
    帶民事起訴狀繕本送達翌日起至清償日止，按年息百分之五
    計算之利息。（二）原告願供以現金或等值之國泰世華銀行
    可轉換定期存單供擔保，請准宣告假執行。
貳、被告方面：被告經合法通知，未於言詞辯論期日到場，亦未
    提出準備書狀作何聲明或陳述。
、本院之判斷：
一、按刑事庭移送民事庭之附帶民事訴訟，僅移送後之訴訟程序
    ，應適用民事訴訟法，至移送前之訴訟行為是否合法，仍應
    依刑事訴訟法決定之（刑事訴訟法第第490條參照）。第一
    審刑事庭依刑事訴訟法第504條第1項，移送民事庭之附帶民
    事訴訟，其提起合法與否，自應依刑事訴訟法予以判斷，不
    得於移送民事庭後，將關於獨立民事訴訟追加他訴之法規，
    溯及於附帶民事訴訟提起之時而適用之，遂認附帶民事訴訟
    為合法（最高法院41年台上字第50號判例參照）。故移送民
    事庭之附帶民事訴訟，縱其移送前提起此項訴訟，不合刑事
    訴訟法第487條所定之要件，而有同法第502條第1項關於訴
    之不合法之規定情形時，但其移送後之訴訟程序，既應適用
    民事訴訟法，即屬同法第249條第1項第6款所謂起訴不備其
    他要件，仍應依該條項款之規定，以裁定駁回之（最高法院
    44年台抗字第4號判例參照）。次按因犯罪而受損害之人，
    固得依刑事訴訟法第487條第1項之規定，於刑事訴訟程序附
    帶提起民事訴訟，對被告及依民法負賠償責任之人請求回復
    其損害，惟該附帶民事訴訟，必限於被訴之犯罪事實侵害個
    人私權，致生損害者，始得為之；否則縱令得依其他事由，
    提起民事訴訟，亦不得於刑事訴訟程序附帶為此請求（最高
    法院96年度台上字第176號判決參照）。換言之，附帶民事
    訴訟之提起，必以刑事訴訟程序之存在為前提，若刑事訴訟
    未經提起公訴或自訴，或非刑事訴訟程序認定之犯罪事實侵
    害其私權，縱因同一事故而受有損害，亦不得對於應負賠償
    責任之人，提起附帶民事訴訟（最高法院91年度台抗字第
    306號判決參照）。查前揭原告主張被告分別於如附表二編
    號2、5、7、8、9、16至20所示之票載發票日前某時，向陳
    美睦詐騙如附表二編號2、5、7、8、9、16至20所示之財物
    合計801,867元；另於如附表三所示之時間、地點，向如附
    表三所示之李麗玉、劉玉燕、陳賽娟、王信貽、林明君分別
    詐取如附表三所示之金額，共詐得75萬元之事實，其所詐騙
    之對象分別為陳美睦李麗玉、劉玉燕、陳賽娟、王信貽及林
    明君，是因被告之犯罪行為而受損害之人，應為前揭之人，
    而非原告。至原告所稱已代被告賠償部分金額予前揭保戶一
    節，縱認屬實，原告亦僅係「依其他事由」而得對被告提起
    民事訴訟之人，尚不得於刑事訴訟程序中以犯罪被害人之身
    分而為附帶民事之主張。準此，原告既非此部分因犯罪而受
    損害之人，自不得提起附帶民事訴訟，本院刑事庭疏於注意
    ，將此本應以判決駁回之訴，以裁定移送於本院，其訴顯不
    合法。其假執行之聲請亦乏宣告之依據，均應予以駁回。
二、次按當事人對於他造主張之事實，於言詞辯論時不爭執者，
    視同自認；當事人對於他造主張之事實，已於相當時期受合
    法之通知，而於言詞辯論期日不到場，亦未提出準備書狀爭
    執者，準用第1項之規定，民事訴訟法第280條第1項、第3項
    分別定有明文。本件原告主張被告分別以前揭詐術，向原告
    公司詐取如附表一所示之金額合計5,959,286元；另分別向
    原告公司保戶陳美睦收取如附表二（編號16至20除外）所示
    之保險費後，將其代原告公司所收得應繳回原告公司之相關
    費用、款項侵占入己，合計侵占2,825,214元等事實，業據
    提出本院98年度訴字第1810號刑事判決1份為證，被告經本
    院於相當時期合法通知，於言詞辯論期日不到場，亦未提出
    準備書狀爭執，依前開法律規定，應視同自認原告主張之前
    開事實，是原告主張之上開事實，應堪採信。
三、按因故意或過失，不法侵害他人之權利者，負損害賠償責任
    。故意以背於善良風俗之方法，加損害於他人者亦同，民法
    第184條第1項定有明文。而刑法第336條第2項業務侵占罪及
    同法第339條第1項詐欺取財罪之規定，旨在保障他人財產法
    益，屬前開民法第184條所稱「保護他人之法律」。本件被
    告分別以詐欺及侵占之不法方式，侵害原告之財產權，從而
    ，原告依侵權行為之法律關係，請求被告給付8,784,500元
    ，及自刑事附帶民事起訴狀繕本送達被告翌日（即98年10
    月9日）起至清償日止，按年息百分之五計算之利息，為由
    理由，應予准許。又原告陳明願供擔保聲請宣告假執行，經
    核於法並無不合，爰酌定相當擔保金額准許之。
四、本件原告提起刑事附帶民事訴訟，而由本院刑事庭依刑事訴
    訟法第504條第1項規定，裁定移送前來，依同條第2項規定
    免繳納裁判費，其於本院審理期間，亦未滋生其他訴訟必要
    費用，並無訴訟費用負擔問題，附予敘明。
肆、一造辯論、宣告假執行之依據：民事訴訟法第385條第1項前
    段、第390條第2項。
中    華    民    國    99    年    4     月    27    日
                  民事第二庭    法  官  黃炫中
正本係照原本作成。
如對本判決上訴，須於判決送達後20日內向本院提出上訴狀。
中    華    民    國    99    年    4     月    27    日
                                書記官
附表一：
┌──┬──────┬────┬─────┬─────┬──────┬─────────┐
│編號│時        間│地    點│偽造署押（│ 保單號碼 │借 款 金 額 │  所犯罪名及科刑  │
│    │            │        │客戶姓名）│          │ （新臺幣） │                  │
├──┼──────┼────┼─────┼─────┼──────┼─────────┤
│ 1  │91年4月10日 │臺中縣豐│「要保人立│0000000000│394,000元   │乙○○連續行使偽造│
│    │            │原市圓環│據人」欄、│          │            │私文書，足以生損害│
│    │            │南路1巷9│「簽名處」│          │            │於他人，處有期徒刑│
│    │            │號      │欄偽造陳美│          │            │壹年貳月，減為有期│
│    │            │        │睦署名各1 │          │            │徒刑柒月，如附表一│
│    │            │        │枚        │          │            │編號1至編號16所示 │
├──┼──────┼────┼─────┼─────┼──────┤偽造之署押計貳拾柒│
│ 2  │91年4月18日 │同上    │「要保人立│0000000000│600,000元   │枚，均沒收。      │
│    │            │        │據人」欄、│          │            │                  │
│    │            │        │「簽名處」│          │            │                  │
│    │            │        │欄偽造陳美│          │            │                  │
│    │            │        │睦署名各1 │          │            │                  │
│    │            │        │枚        │          │            │                  │
├──┼──────┼────┼─────┼─────┼──────┤                  │
│ 3  │91年5月22日 │同上    │「要保人立│0000000000│100,000元   │                  │
│    │            │        │據人」欄偽│          │            │                  │
│    │            │        │造陳美睦署│          │            │                  │
│    │            │        │名1枚。   │          │            │                  │
├──┼──────┼────┼─────┼─────┼──────┤                  │
│ 4  │91年5月23日 │同上    │「要保人立│0000000000│40,000元    │                  │
│    │            │        │據人」欄偽│          │            │                  │
│    │            │        │造陳美睦署│          │            │                  │
│    │            │        │名1枚。   │          │            │                  │
├──┼──────┼────┼─────┼─────┼──────┤                  │
│ 5  │91年7月31日 │同上    │「要保人立│0000000000│500,000元   │                  │
│    │            │        │據人」欄偽│          │            │                  │
│    │            │        │造陳美睦署│          │            │                  │
│    │            │        │名1枚。   │          │            │                  │
├──┼──────┼────┼─────┼─────┼──────┤                  │
│ 6  │91年10月7日 │同上    │「要保人立│0000000000│500,000元   │                  │
│    │            │        │據人」欄、│          │            │                  │
│    │            │        │「簽名處」│          │            │                  │
│    │            │        │欄偽造陳美│          │            │                  │
│    │            │        │睦署名各1 │          │            │                  │
│    │            │        │枚        │          │            │                  │
├──┼──────┼────┼─────┼─────┼──────┤                  │
│ 7  │91年12月4日 │同上    │「要保人立│0000000000│120,000元   │                  │
│    │            │        │據人」欄偽│          │            │                  │
│    │            │        │造陳美睦署│          │            │                  │
│    │            │        │名1枚。   │          │            │                  │
├──┼──────┼────┼─────┼─────┼──────┤                  │
│ 8  │91年12月4日 │同上    │「要保人立│0000000000│76,000元    │                  │
│    │            │        │據人」欄偽│          │            │                  │
│    │            │        │造陳美睦署│          │            │                  │
│    │            │        │名1枚。   │          │            │                  │
├──┼──────┼────┼─────┼─────┼──────┤                  │
│ 9  │92年6月3日  │同上    │「（要保人│0000000000│178,000元   │                  │
│    │            │        │）借款人」│          │            │                  │
│    │            │        │欄、「被保│          │            │                  │
│    │            │        │險人簽名」│          │            │                  │
│    │            │        │欄偽造陳美│          │            │                  │
│    │            │        │睦署名各1 │          │            │                  │
│    │            │        │枚        │          │            │                  │
├──┼──────┼────┼─────┼─────┼──────┤                  │
│ 10 │92年6月3日  │同上    │「（要保人│0000000000│126,000元   │                  │
│    │            │        │）借款人」│          │            │                  │
│    │            │        │欄、「被保│          │            │                  │
│    │            │        │險人簽名」│          │            │                  │
│    │            │        │欄偽造陳美│          │            │                  │
│    │            │        │睦署名各1 │          │            │                  │
│    │            │        │枚        │          │            │                  │
├──┼──────┼────┼─────┼─────┼──────┤                  │
│ 11 │92年6月3日  │同上    │「（要保人│0000000000│158,000元   │                  │
│    │            │        │）借款人」│          │            │                  │
│    │            │        │欄偽造陳美│          │            │                  │
│    │            │        │睦署名1枚 │          │            │                  │
│    │            │        │、「被保險│          │            │                  │
│    │            │        │人簽名」欄│          │            │                  │
│    │            │        │偽造賴明彥│          │            │                  │
│    │            │        │署名1枚   │          │            │                  │
├──┼──────┼────┼─────┼─────┼──────┤                  │
│ 12 │93年10月15日│同上    │「（要保人│0000000000│123,600元   │                  │
│    │            │        │）借款人」│          │            │                  │
│    │            │        │欄、「被保│          │            │                  │
│    │            │        │險人簽名」│          │            │                  │
│    │            │        │欄偽造陳美│          │            │                  │
│    │            │        │睦署名各1 │          │            │                  │
│    │            │        │枚        │          │            │                  │
├──┼──────┼────┼─────┼─────┼──────┤                  │
│ 13 │93年11月29日│同上    │「（要保人│0000000000│133,091元   │                  │
│    │            │        │）借款人」│          │            │                  │
│    │            │        │欄偽造陳美│          │            │                  │
│    │            │        │睦署名1枚 │          │            │                  │
│    │            │        │、「被保險│          │            │                  │
│    │            │        │人簽名」欄│          │            │                  │
│    │            │        │偽造賴明彥│          │            │                  │
│    │            │        │署名1枚   │          │            │                  │
├──┼──────┼────┼─────┼─────┼──────┤                  │
│ 14 │94年3月2日  │同上    │「（要保人│0000000000│546,000元   │                  │
│    │            │        │）借款人」│          │            │                  │
│    │            │        │欄、「被保│          │            │                  │
│    │            │        │險人簽名」│          │            │                  │
│    │            │        │欄偽造陳美│          │            │                  │
│    │            │        │睦署名各1 │          │            │                  │
│    │            │        │枚        │          │            │                  │
├──┼──────┼────┼─────┼─────┼──────┤                  │
│ 15 │94年9月20日 │同上    │「（要保人│0000000000│190,000元   │                  │
│    │            │        │）借款人」│          │            │                  │
│    │            │        │欄、「被保│          │            │                  │
│    │            │        │險人簽名」│          │            │                  │
│    │            │        │欄偽造賴明│          │            │                  │
│    │            │        │正署名各1 │          │            │                  │
│    │            │        │枚        │          │            │                  │
├──┼──────┼────┼─────┼─────┼──────┤                  │
│ 16 │94年10月18日│同上    │「（要保人│0000000000│400,000元   │                  │
│    │            │        │）借款人」│          │            │                  │
│    │            │        │欄、「被保│          │            │                  │
│    │            │        │險人簽名」│          │            │                  │
│    │            │        │欄偽造賴明│          │            │                  │
│    │            │        │正署名各1 │          │            │                  │
│    │            │        │枚        │          │            │                  │
├──┼──────┼────┼─────┼─────┼──────┼─────────┤
│ 17 │95年12月26日│同上    │「（要保人│0000000000│112,250元   │乙○○行使偽造私文│
│    │            │        │）借款人」│          │            │書，足以生損害於他│
│    │            │        │欄、「被保│          │            │人，處有期徒刑貳月│
│    │            │        │險人簽名」│          │            │，減為有期徒刑壹月│
│    │            │        │欄偽造陳美│          │            │，如附表一編號17所│
│    │            │        │睦署名各1 │          │            │示偽造之署押計貳枚│
│    │            │        │枚        │          │            │，均沒收。        │
│    │            │        │          │          │            │                  │
├──┼──────┼────┼─────┼─────┼──────┼─────────┤
│ 18 │96年3月13日 │同上    │「（要保人│0000000000│126,345元   │乙○○行使偽造私文│
│    │            │        │）借款人」│          │            │書，足以生損害於他│
│    │            │        │欄、「被保│          │            │人，處有期徒刑貳月│
│    │            │        │險人簽名」│          │            │，減為有期徒刑壹月│
│    │            │        │欄偽造陳美│          │            │，如附表一編號18所│
│    │            │        │睦署名各1 │          │            │示偽造之署押計貳枚│
│    │            │        │枚        │          │            │，均沒收。        │
├──┼──────┼────┼─────┼─────┼──────┼─────────┤
│ 19 │96年3月23日 │同上    │「（要保人│0000000000│160,000元   │乙○○行使偽造私文│
│    │            │        │）借款人」│          │            │書，足以生損害於他│
│    │            │        │欄、「被保│          │            │人，處有期徒刑貳月│
│    │            │        │險人簽名」│          │            │，減為有期徒刑壹月│
│    │            │        │欄偽造陳美│          │            │，如附表一編號19所│
│    │            │        │睦署名各1 │          │            │示偽造之署押計貳枚│
│    │            │        │枚        │          │            │，均沒收。        │
├──┼──────┼────┼─────┼─────┼──────┼─────────┤
│ 20 │96年4月27日 │同上    │「（要保人│0000000000│250,000元   │乙○○行使偽造私文│
│    │            │        │）借款人」│          │            │書，足以生損害於他│
│    │            │        │欄偽造陳美│          │            │人，處有期徒刑貳月│
│    │            │        │睦署名1枚 │          │            │，減為有期徒刑壹月│
│    │            │        │、「被保險│          │            │，如附表一編號20所│
│    │            │        │人簽名」欄│          │            │示偽造之署押計貳枚│
│    │            │        │偽造賴榮祥│          │            │，均沒收。        │
│    │            │        │署名1枚   │          │            │                  │
├──┼──────┼────┼─────┼─────┼──────┼─────────┤
│ 21 │96年5月7日  │同上    │「（要保人│0000000000│120,000元   │乙○○行使偽造私文│
│    │            │        │）借款人」│          │            │書，足以生損害於他│
│    │            │        │欄偽造陳美│          │            │人，處有期徒刑貳月│
│    │            │        │睦署名1枚 │          │            │，減為有期徒刑壹月│
│    │            │        │、「被保險│          │            │，如附表一編號21所│
│    │            │        │人簽名」欄│          │            │示偽造之署押計貳枚│
│    │            │        │偽造賴榮祥│          │            │，均沒收。        │
│    │            │        │署名1枚   │          │            │                  │
├──┼──────┼────┼─────┼─────┼──────┼─────────┤
│ 22 │96年5月21日 │同上    │「（要保人│0000000000│96,000元    │乙○○行使偽造私文│
│    │            │        │）借款人」│          │            │書，足以生損害於他│
│    │            │        │欄偽造陳美│          │            │人，處有期徒刑貳月│
│    │            │        │睦署名1枚 │          │            │，減為有期徒刑壹月│
│    │            │        │、「被保險│          │            │，如附表一編號22所│
│    │            │        │人簽名」欄│          │            │示偽造之署押計貳枚│
│    │            │        │偽造賴榮祥│          │            │，均沒收。        │
│    │            │        │署名1枚   │          │            │                  │
├──┼──────┼────┼─────┼─────┼──────┼─────────┤
│ 23 │96年5月29日 │同上    │「（要保人│0000000000│600,000元   │乙○○行使偽造私文│
│    │            │        │）借款人」│          │            │書，足以生損害於他│
│    │            │        │欄偽造賴榮│          │            │人，處有期徒刑貳月│
│    │            │        │祥署名1枚 │          │            │，減為有期徒刑壹月│
│    │            │        │、「被保險│          │            │，如附表一編號23所│
│    │            │        │人簽名」欄│          │            │示偽造之署押計貳枚│
│    │            │        │偽造賴明彥│          │            │，均沒收。        │
│    │            │        │署名1枚   │          │            │                  │
├──┼──────┼────┼─────┼─────┼──────┼─────────┤
│ 24 │96年6月14日 │同上    │「（要保人│0000000000│250,000元   │乙○○行使偽造私文│
│    │            │        │）借款人」│          │            │書，足以生損害於他│
│    │            │        │欄偽造賴榮│          │            │人，處有期徒刑貳月│
│    │            │        │祥署名1枚 │          │            │，減為有期徒刑壹月│
│    │            │        │、「被保險│          │            │，如附表一編號24所│
│    │            │        │人簽名」欄│          │            │示偽造之署押計貳枚│
│    │            │        │偽造賴明彥│          │            │，均沒收。        │
│    │            │        │署名1枚   │          │            │                  │
├──┼──────┼────┼─────┼─────┼──────┼─────────┤
│ 25 │96年9月9日  │同上    │「（要保人│0000000000│60,000元    │乙○○行使偽造私文│
│    │            │        │）借款人」│          │            │書，足以生損害於他│
│    │            │        │欄、「被保│          │            │人，處有期徒刑貳月│
│    │            │        │險人簽名」│          │            │，減為有期徒刑壹月│
│    │            │        │欄偽造陳美│          │            │，如附表一編號25所│
│    │            │        │睦署名各1 │          │            │示偽造之署押計貳枚│
│    │            │        │枚        │          │            │，均沒收。        │
├──┼──────┼────┼─────┼─────┼──────┼─────────┤
│合計│25次        │        │共45枚署名│9件保單   │5,959,286元 │                  │
└──┴──────┴────┴─────┴─────┴──────┴─────────┘
附表二：
┌──┬─────┬──────┬─────┬─────┬──────┬────────┐
│編號│票      號│ 發  票  日 │ 票面金額 │是否偽造背│犯罪行為（侵│ 所犯罪名及科刑 │
│    │          │            │（新臺幣）│書（盜用或│占為侵占保費│                │
│    │          │            │          │偽造印章之│；詐欺為超收│                │
│    │          │            │          │印文）    │保費；偽文為│                │
│    │          │            │          │          │盜用、偽刻印│                │
│    │          │            │          │          │章印文）    │                │
├──┼─────┼──────┼─────┼─────┼──────┼────────┤
│ 1  │TB0000000 │93年2月28日 │113,750元 │無        │侵占        │乙○○連續犯業務│
├──┼─────┼──────┼─────┼─────┼──────┤侵占罪，處有期徒│
│ 2  │TB0000000 │93年4月30日 │127,400元 │有（盜用「│侵占＋詐欺＋│刑壹年貳月，減為│
│    │          │            │          │國泰人壽保│偽文        │有期徒刑柒月，偽│
│    │          │            │          │險股份有限│            │造之「國泰人壽保│
│    │          │            │          │公司」印文│            │險股份有限公司」│
│    │          │            │          │1枚，因非 │            │印文計捌枚、偽造│
│    │          │            │          │偽造，故不│            │之「國泰人壽保險│
│    │          │            │          │予宣告沒收│            │股份有限公司」印│
│    │          │            │          │）        │            │章壹只均沒收。  │
│    ├ — — — ┴ — — — —┴ — — — ┴ — — — ┴ — — — —┤                │
│    │侵占部分為121,030元；詐欺部分為6,370元                        │                │
├──┼─────┬──────┬─────┬─────┬──────┤                │
│ 3  │TB0000000 │93年10月31日│142,473元 │有（偽造「│侵占＋偽文  │                │
│    │          │            │          │國泰人壽保│            │                │
│    │          │            │          │險股份有限│            │                │
│    │          │            │          │公司」印章│            │                │
│    │          │            │          │1顆，偽造 │            │                │
│    │          │            │          │該印文1枚 │            │                │
│    │          │            │          │）        │            │                │
├──┼─────┼──────┼─────┼─────┼──────┤                │
│ 4  │UA0000000 │94年1月20日 │127,458元 │有（偽造同│侵占＋偽文  │                │
│    │          │            │          │上印章，偽│            │                │
│    │          │            │          │造「國泰人│            │                │
│    │          │            │          │壽保險股份│            │                │
│    │          │            │          │有限公司」│            │                │
│    │          │            │          │印文1枚） │            │                │
│    │          │            │          │          │            │                │
│    │          │            │          │          │            │                │
│    │          │            │          │          │            │                │
│    │          │            │          │          │            │                │
├──┼─────┼──────┼─────┼─────┼──────┤                │
│ 5  │UA0000000 │94年1月30日 │127,000元 │有（偽造同│侵占＋＋詐欺│                │
│    │          │            │          │上印章，偽│＋偽文      │                │
│    │          │            │          │造「國泰人│            │                │
│    │          │            │          │壽保險股份│            │                │
│    │          │            │          │有限公司」│            │                │
│    │          │            │          │印文1枚） │            │                │
│    ├ — — — ┴ — — — —┴ — — — ┴ — — — ┴ — — — —┤                │
│    │侵占部分為106,828元；詐欺部分為20,172元                       │                │
├──┼─────┬──────┬─────┬─────┬──────┤                │
│ 6  │UA0000000 │94年2月28日 │136,576元 │有（偽造同│侵占＋偽文  │                │
│    │          │            │          │上印章，偽│            │                │
│    │          │            │          │造「國泰人│            │                │
│    │          │            │          │壽保險股份│            │                │
│    │          │            │          │有限公司」│            │                │
│    │          │            │          │印文1枚） │            │                │
├──┼─────┼──────┼─────┼─────┼──────┤                │
│ 7  │UA0000000 │94年9月21日 │140,000元 │有（偽造同│侵占＋詐欺＋│                │
│    │          │            │          │上印章，偽│偽文        │                │
│    │          │            │          │造「國泰人│            │                │
│    │          │            │          │壽保險股份│            │                │
│    │          │            │          │有限公司」│            │                │
│    │          │            │          │印文1枚） │            │                │
│    ├ — — — ┴ — — — —┴ — — — ┴ — — — ┴ — — — —┤                │
│    │侵占部分為120,030元；詐欺部分為18,970元                       │                │
├──┼─────┬──────┬─────┬─────┬──────┤                │
│ 8  │UA0000000 │94年10月31日│148,000元 │有（偽造同│侵占＋詐欺＋│                │
│    │          │            │          │上印章，偽│偽文        │                │
│    │          │            │          │造「國泰人│            │                │
│    │          │            │          │壽保險股份│            │                │
│    │          │            │          │有限公司」│            │                │
│    │          │            │          │印文1枚） │            │                │
│    ├ — — — ┴ — — — —┴ — — — ┴ — — — ┴ — — — —┤                │
│    │侵占部分為127,458元；詐欺部分為20,542元                       │                │
├──┼─────┬──────┬─────┬─────┬──────┤                │
│ 9  │UA0000000 │95年1月22日 │250,326元 │有（偽造同│侵占＋詐欺＋│                │
│    │          │            │          │上印章，偽│偽文        │                │
│    │          │            │          │造「國泰人│            │                │
│    │          │            │          │壽保險股份│            │                │
│    │          │            │          │有限公司」│            │                │
│    │          │            │          │印文1枚） │            │                │
│    ├ — — — ┴ — — — —┴ — — — ┴ — — — ┴ — — — —┤                │
│    │侵占部分為243,404元；詐欺部分為6,916元                        │                │
├──┼─────┬──────┬─────┬─────┬──────┤                │
│ 10 │UA0000000 │95年4月30日 │261,755元 │有（偽造同│侵占＋偽文  │                │
│    │          │            │          │上印章，偽│            │                │
│    │          │            │          │造「國泰人│            │                │
│    │          │            │          │壽保險股份│            │                │
│    │          │            │          │有限公司」│            │                │
│    │          │            │          │印文1枚） │            │                │
├──┼─────┼──────┼─────┼─────┼──────┼────────┤
│ 11 │VA0000000 │95年11月10日│142,493元 │無        │侵占        │乙○○犯業務侵占│
│    │          │            │          │          │            │罪，處有期徒刑陸│
│    │          │            │          │          │            │月，減為有期徒刑│
│    │          │            │          │          │            │參月。          │
├──┼─────┼──────┼─────┼─────┼──────┼────────┤
│ 12 │VB0000000 │95年11月10日│97,272元  │有（偽造同│侵占＋偽文  │乙○○犯業務侵占│
│    │          │            │          │編號3之印 │            │罪，處有期徒刑陸│
│    │          │            │          │章，偽造「│            │月，減為有期徒刑│
│    │          │            │          │國泰人壽保│            │參月，偽造之「國│
│    │          │            │          │險股份有限│            │泰人壽保險股份有│
│    │          │            │          │公司」印文│            │限公司」印文壹枚│
│    │          │            │          │1枚）     │            │、偽造之「國泰人│
│    │          │            │          │          │            │壽保險股份有限公│
│    │          │            │          │          │            │司」印章壹只均沒│
│    │          │            │          │          │            │收。            │
├──┼─────┼──────┼─────┼─────┼──────┼────────┤
│ 13 │VB0000000 │96年1月20日 │543,681元 │有（偽造同│侵占＋偽文  │乙○○犯業務侵占│
│    │          │            │          │上印章，偽│            │罪，處有期徒刑陸│
│    │          │            │          │造「國泰人│            │月，減為有期徒刑│
│    │          │            │          │壽保險股份│            │參月，偽造之「國│
│    │          │            │          │有限公司」│            │泰人壽保險股份有│
│    │          │            │          │印文1枚） │            │限公司」印文壹枚│
│    │          │            │          │          │            │、偽造之「國泰人│
│    │          │            │          │          │            │壽保險股份有限公│
│    │          │            │          │          │            │司」印章壹只均沒│
│    │          │            │          │          │            │收。            │
├──┼─────┼──────┼─────┼─────┼──────┼────────┤
│ 14 │XA0000000 │96年1月31日 │300,000元 │無        │侵占        │乙○○犯業務侵占│
│    │          │            │（使用於被│          │            │罪，處有期徒刑陸│
│    │          │            │害人其他保│          │            │月，減為有期徒刑│
│    │          │            │單）      │          │            │參月。          │
│    │          │            │          │          │            │                │
├──┼─────┼──────┼─────┼─────┼──────┼────────┤
│ 15 │XA0000000 │96年3月10日 │240,000元 │無        │侵占        │乙○○犯業務侵占│
│    │          │            │（使用於被│          │            │罪，處有期徒刑陸│
│    │          │            │害人其他保│          │            │月，減為有期徒刑│
│    │          │            │單）      │          │            │參月。          │
├──┼─────┼──────┼─────┼─────┼──────┼────────┤
│ 16 │TB0000000 │92年9月30日 │96,000元  │無        │詐欺        │乙○○犯連續行使│
│    │          │（起訴書附表│          │          │            │偽造私文書，足以│
│    │          │五誤載為31日│          │          │            │生損害於他人，處│
│    │          │）          │          │          │            │有期徒刑拾月，減│
├──┼─────┼──────┼─────┼─────┼──────┤為有期徒刑伍月，│
│ 17 │TB0000000 │93年6月30日 │113,000元 │有（偽造同│詐欺＋偽文  │偽造之「國泰人壽│
│    │          │            │          │編號3印章 │            │保險股份有限公司│
│    │          │            │          │，偽造「國│            │」印文計參枚、偽│
│    │          │            │          │泰人壽保險│            │造之「國泰人壽保│
│    │          │            │          │股份有限公│            │險股份有限公司」│
│    │          │            │          │司」印文1 │            │印章壹只均沒收。│
│    │          │            │          │枚）      │            │                │
├──┼─────┼──────┼─────┼─────┼──────┤                │
│ 18 │TB0000000 │93年11月30日│137,154元 │無        │詐欺        │                │
│    │          │            │（使用於被│          │            │                │
│    │          │            │害人其他保│          │            │                │
│    │          │            │單）      │          │            │                │
├──┼─────┼──────┼─────┼─────┼──────┤                │
│ 19 │TB0000000 │93年12月31日│182,743元 │有（偽造同│詐欺＋偽文  │                │
│    │          │            │          │編號3印章 │            │                │
│    │          │            │          │，偽造「國│            │                │
│    │          │            │          │泰人壽保險│            │                │
│    │          │            │          │股份有限公│            │                │
│    │          │            │          │司」印文1 │            │                │
│    │          │            │          │枚）      │            │                │
├──┼─────┼──────┼─────┼─────┼──────┤                │
│ 20 │UA0000000 │94年10月20日│200,000元 │有（偽造同│詐欺＋偽文  │                │
│    │          │            │          │上印章，偽│            │                │
│    │          │            │          │造「國泰人│            │                │
│    │          │            │          │壽保險股份│            │                │
│    │          │            │          │有限公司」│            │                │
│    │          │            │          │印文1枚） │            │                │
├──┼─────┼──────┴─────┴─────┴──────┴────────┤
│合計│20張支票  │共計票面金額為3,627,081元（其中677,154元依指示繳納要保人其他之保單保│
│    │          │費；侵占部分合計2,825,214元；詐欺部分合計801,867元）                │
└──┴─────┴──────────────────────────────────┘
附表三：
┌──┬──────┬────────┬───┬──────┬────┬────────┐
│編號│  犯罪時間  │ 犯  罪  地  點 │被害人│  詐得金額  │有無償還│ 所犯罪名及科刑 │
├──┼──────┼────────┼───┼──────┼────┼────────┤
│ 1  │95年11月間  │臺中縣神岡鄉豐洲│李麗玉│現金50,000元│無      │乙○○犯詐欺罪，│
│    │            │村豐洲路126號   │      │            │        │處有期徒刑貳月，│
│    │            │                │      │            │        │減為有期徒刑壹月│
│    │            │                │      │            │        │。              │
├──┼──────┼────────┼───┼──────┼────┼────────┤
│ 2  │95年12月30日│臺中縣豐原市中正│劉玉燕│現金200,000 │無      │乙○○犯詐欺罪，│
│    │            │路313號         │      │元          │        │處有期徒刑參月，│
│    │            │                │      │            │        │減為有期徒刑壹月│
│    │            │                │      │            │        │又拾伍日。      │
├──┼──────┼────────┼───┼──────┼────┼────────┤
│ 3  │96年1月11日 │臺中縣豐原市中正│陳賽娟│現金50,000元│償還54,0│乙○○犯詐欺罪，│
│    │            │路882巷38弄4號  │      │            │00元    │處有期徒刑貳月，│
│    │            │                │      │            │        │減為有期徒刑壹月│
│    │            │                │      │            │        │。              │
├──┼──────┼────────┼───┼──────┼────┼────────┤
│ 4  │96年初      │臺中縣大雅鄉大楓│王信貽│現金50,000元│償還53,3│乙○○犯詐欺罪，│
│    │            │村中正路228之1號│      │            │00元    │處有期徒刑貳月，│
│    │            │                │      │            │        │減為有期徒刑壹月│
│    │            │                │      │            │        │。              │
├──┼──────┼────────┼───┼──────┼────┼────────┤
│ 5  │96年3月9日  │臺中縣豐原市成功│林明君│現金50,000元│償還50,0│乙○○犯詐欺罪，│
│    │            │路279巷2號      │      │支票250,000 │00元    │處有期徒刑參月，│
│    │            │                │      │元          │        │減為有期徒刑壹月│
│    │            │                │      │            │        │又拾伍日。      │
├──┼──────┼────────┼───┼──────┼────┼────────┤
│ 6  │96年4月27日 │臺中縣豐原市中正│劉玉燕│現金100,000 │無      │乙○○犯詐欺罪，│
│    │            │路313號         │      │元          │        │處有期徒刑參月。│
│    │            │                │      │            │        │                │
├──┼──────┼────────┼───┼──────┼────┼────────┤
│合計│6次         │                │5人   │750,000元   │        │                │
└──┴──────┴────────┴───┴──────┴────┴────────┘

司法院資訊處製作；財團法人民間司法改革基金會備份。
